【裁判字號】    99,訴,1952
【裁判日期】    990730
【裁判案由】    毒品危害防制條例
【裁判全文】
臺灣臺中地方法院刑事判決              99年度訴字第1952號
公  訴  人  臺灣臺中地方法院檢察署檢察官
被      告  甲○○
上列被告因違反毒品危害防制條例案件，經檢察官提起公訴（99
年度毒偵字第2205號），於本院準備程序，被告就被訴事實為有
罪之陳述，經本院告知簡式審判程序意旨，並聽取當事人之意見
後，經合議庭裁定改行簡式審判程序，本院判決如下：
    主  文
甲○○施用第一級毒品，累犯，處有期徒刑柒月。
    犯罪事實
一、甲○○前因施用毒品案件，經本院裁定送觀察勒戒後，認無
    繼續施用毒品傾向，於民國92年7月18日執行完畢而釋放，
    並由臺灣臺中地方法院檢察署檢察官以92年度毒偵字第1995
    號為不起訴處分確定。復於96年、97年間，又先後因施用毒
    品及竊盜案件，經法院分別判處有期徒刑8月、8月，嗣經本
    院裁定其應執行刑為有期徒刑1年2月確定，於98年3月6日縮
    刑期滿執行完畢。詎猶不知悔改，復基於施用第一級毒品之
    犯意，於99年4月17日下午5時許，在臺中縣烏日鄉○○村○
    ○路612巷9號5樓之住處，以將海洛因溶入水中，再以注射
    針筒注射之方式，施用第一級毒品海洛因1次（該針筒業經
    其拋棄而未扣案）。嗣為警於99年4月20日晚間8時許，在臺
    中市○區○○○街與博館一街口前，為警攔檢盤查，於有偵
    查權限之檢警尚未查悉其犯行前，徵得其同意帶回警局採尿
    送驗結果，其尿液呈毒品可待因、嗎啡陽性反應，始查悉上
    情。
二、案經臺中市警察局第三分局報請臺灣臺中地方法院檢察署檢
    察官偵查起訴。
    理  由
一、按除被告所犯為死刑、無期徒刑、最輕本刑為3年以上有期
    徒刑之罪或高等法院管轄第一審案件者外，於刑事訴訟法第
    273條第1項程序進行中，被告先就被訴事實為有罪之陳述時
    ，審判長得告知被告簡式審判程序之旨，並聽取當事人、代
    理人、辯護人及輔佐人之意見後，裁定進行簡式審判程序；
    除簡式審判程序及簡易程序案件外，第一審應行合議審判，
    刑事訴訟法第273之1條第1項、第284條之1分別定有明文。
    查本件被告甲○○所犯係死刑、無期徒刑、最輕本刑為3年
    以上有期徒刑或高等法院管轄第一審案件以外之罪，並於本
    院行準備程序時就被訴事實為有罪之陳述，本院合議庭依前
    揭規定，經評議結果，裁定改由受命法官獨任行簡式審判程
    序。又簡式審判程序之證據調查，依刑事訴訟法第273條之2
    規定，不受同法第159條第1項審判外陳述排除之限制，再被
    告對於卷內之各項證據，亦不爭執證據能力，故卷內所列之
    各項證據，自得作為證據，合先敘明。
二、次按施用第一、二級毒品為犯罪行為，毒品危害防制條例第
    10 條定有處罰明文。故施用第一、二級毒品者，依前揭規
    定本應科以刑罰。惟基於刑事政策，對合於一定條件之施用
    者，則依同條例第20條、第23條之規定，施以觀察、勒戒及
    強制戒治之保安處分。又毒品危害防制條例於92年7月9日修
    正公布，自93年1月9日施行，其中第20條、第23條將施用毒
    品之刑事處遇程序，區分為「初犯」及「五年內再犯」、「
    五年後再犯」。依其立法理由之說明：「初犯」，經觀察、
    勒戒或強制戒治後，應為不起訴處分或不付審理之裁定；經
    觀察、勒戒或強制戒治執行完畢釋放後，「五年內再犯」者
    ，因其再犯率甚高，原實施之觀察、勒戒及強制戒治既已無
    法收其實效，爰依法追訴或裁定交付審理。至於經觀察、勒
    戒或強制戒治執行完畢釋放後，「五年後再犯」者，前所實
    施之觀察、勒戒或強制戒治已足以遮斷其施用毒品之毒癮，
    為期自新及協助其斷除毒癮，仍適用「初犯」規定，先經觀
    察、勒戒或強制戒治之程序。從而依修正後之規定，僅限於
    「初犯」及「五年後再犯」二種情形，始應先經觀察、勒戒
    或強制戒治程序。倘被告於五年內已再犯，經依法追訴處罰
    ，縱其第三次（或第三次以上）再度施用毒品之時間，在初
    犯經觀察、勒戒或強制戒治執行完畢釋放五年以後，已不合
    於「五年後再犯」之規定，且因已於「五年內再犯」，顯見
    其再犯率甚高，原實施觀察、勒戒或強制戒治，已無法收其
    實效，即應依該條例第10條處罰（最高法院95年度第7次及
    97年度第5次刑事庭會議決議足資參照）。經查，本件被告
    甲○○前因施用毒品案件，經送觀察、勒戒後，認無繼續施
    用毒品傾向，於民國92年7月18日執行完畢而釋放，並由臺
    灣臺中地方法院檢察署檢察官以92年度毒偵字第1995號為不
    起訴處分。復於前開觀察、勒戒執行完畢釋放後5年內之96
    年間，因施用毒品案件，經本院判處有期徒刑8月確定等情
    ，有全國施用毒品案件紀錄表、臺灣高等法院被告前案紀錄
    表各1份附卷可參，揆諸前開說明，因被告在92年後之5年內
    ，業有施用毒品之行為，則本次被告於99年間再次施用毒品
    ，即與5年後再犯之情形有別，揆諸前開說明，公訴人就被
    告本案施用毒品之犯行提起公訴，核無違誤，自應由本院依
    法判決。
三、上揭犯罪事實，業據被告甲○○於警詢、偵訊及本院審理時
    均坦承不諱，且為警所採之尿液，經送鑑驗結果確呈可待因
    、嗎啡陽性反應，亦有中山醫學大學附設醫院檢驗科藥物檢
    測中心於99年5月6日出具之尿液檢驗報告1份附卷可稽。此
    外，復有臺中市警察局第三分局尿液與真實姓名對照表、採
    集尿液鑑定同意書各1份在卷可證。而海洛因施用入人體後
    水解還原成嗎啡，再循嗎啡之代謝方式排出體外，已據行政
    院衛生署藥物食品檢驗局（81）藥檢壹字第006431號函說明
    甚詳。足徵被告自白因有其他證據可補強，且查與事實相符
    ，足予憑採。本案事證明確，被告犯行已經證明，應依法論
    科。
四、核被告甲○○所為，係犯毒品危害防制條例第10條第1項之
    施用第一級毒品罪。被告施用第一級毒品前持有第一級毒品
    之低度行為，應為其施用第一級毒品之高度行為所吸收，不
    另論罪。又被告前有犯罪事實欄所載之前科，甫於98年3月6
    日縮刑期滿執行完畢，有臺灣高等法院被告前案紀錄表及在
    監在押全國紀錄表在卷可稽。其受徒刑之執行完畢後，5年
    以內故意再犯本件有期徒刑以上之罪，為累犯，應依刑法第
    47條第1項規定加重其刑。另因本案並未查扣得任何毒品或
    供施用毒品之工具等，被告在承辦警員未發現有確切之根據
    得為合理懷疑其犯罪前，即主動供述其施用第一級毒品海洛
    因之犯行，符合自首之規定，爰依刑法第62條前段規定減輕
    其刑，並依刑法第71條第1項規定先加後減之。爰審酌被告
    已有2次施用毒品之前科，分別經觀察、勒戒及判決處刑執
    行完畢後，仍不知悔改警惕，今再為施用，無視於毒品對於
    自身健康之戕害及國家對於杜絕毒品犯罪之禁令，法治觀念
    淡薄，其行為亦非可取，然施用毒品者均有相當程度之成癮
    性及心理依賴，其犯罪心態與一般刑事犯罪之本質不同，應
    側重適當之醫學治療及心理矯治為宜，是被告施用毒品尚未
    造成他人明顯之危害，且其自承現已接受美沙酮療法，有戒
    毒決心，兼衡以其智識能力、品行及犯後坦承犯行，態度良
    好等一切情狀，量處如主文所示之刑，以示懲儆。
五、依刑事訴訟法第273條之1第1項、第299條第1項前段、第310
    條之2、第454條第1項，毒品危害防制條例第10條第1項，刑
    法第11條前段、第47條第1項、第62條前段、第71條第1項，
    判決如主文。
六、如不服本判決，應於收受送達後10日內向本院提出上訴書狀
    ；並應敘述具體理由；其未敘述上訴理由者，應於上訴期間
    屆滿後20日內向本院補提理由書（均須按他造當事人之人數
    附繕本）「切勿逕送上級法院」。
本案經檢察官乙○○到庭執行職務。
中    華    民    國    99    年    7     月    30    日
                  刑事第七庭    法  官  黃賢婷
以上正本證明與原本無異。
                                書記官  江美琪
中    華    民    國    99    年    7     月    30    日
附錄本案論罪科刑法條：
毒品危害防制條例第10條第1項
施用第一級毒品者，處6月以上、5年以下有期徒刑。

司法院資訊處製作；財團法人民間司法改革基金會備份。
